【裁判字號】    92,易,1811
【裁判日期】    920829
【裁判案由】    妨害自由
【裁判全文】
臺灣板橋地方法院刑事判決                        九十二年度易字第一八一一號
    公  訴  人  臺灣板橋地方法院檢察署檢察官
    被      告  丙○○
右列被告因妨害自由案件，經檢察官提起公訴〔九十二年度偵字第一八一一號〕，本
院判決如左：
    主  文
丙○○無罪。
    理  由
壹、公訴意旨略以：丙○○受賴明亮之委託，向甲○○求償新台幣〔下同〕陸拾萬元
    之債權，甲○○僅償還貳拾萬元，丙○○竟夥同不詳姓名之男子貳人，於民國〔
    下同〕九十一年七月八日二時許，在臺北縣三重市○○街三一五巷七十號對面停
    車場，毆打甲○○鼻樑成傷〔傷害部份未據告訴〕，再強取其身上皮包〔內有甲○○之國民身分證、汽機車駕照、健保卡各壹張，及現金壹仟壹佰元〕，共同以
    強暴妨害甲○○行使權利，因認被告涉犯刑法第三百零四條之強制罪嫌。
貳、按犯罪事實應依證據認定之，無證據不得推定其犯罪事實，又不能證明被告犯罪
    應諭知無罪之判決，刑事訴訟法第一百五十四條、第三百零一條第一項定有明文
    。次按告訴人之告訴係以使被告受刑事訴追為目的，是其指訴是否與事實相符，
    仍應調查其他證據以資審認〔五十二年台上字第一三００號判例〕。又認定犯罪
    事實應憑積極證據，倘積極證據不足以為不利於被告事實之認定時，即應為有利
    被告之認定，更不必有何有利之證據，最高法院三十年上字第八一六號著有判例
    ，所謂「積極證據足以為不利被告事實之認定」，依據同院七十六年臺上字第四
    九八六號判例意旨，係指據為訴訟上證明之全盤證據資料，在客觀上以達於通常
    一般之人均不致於有所懷疑，而得確信被告確曾犯罪之程度；若未達到此一程度
    ，而有合理懷疑之存在時，即無從為被告有罪之確信。公訴人認被告涉強制罪嫌
    係以：〔一〕告訴人甲○○之指訴。〔二〕證人賴明亮之證述等為據。並以『右
    開貳名不詳姓名男子與告訴人並不認識，毆打告訴人時是深夜二時許，被告又適
    在現場，且甲○○又有欠賴明亮之債務未清償完畢，謂無犯意聯絡，孰能信？』
    ，因認被告涉右開犯嫌；訊據被告丙○○，堅決否認犯罪，答辯意旨略以：〔一
    〕賴明亮原積欠伊〔丙○○〕款項，乃將渠〔賴明亮〕對甲○○之債權轉讓與伊
    〔丙○○〕，扺償賴明亮原積欠伊〔丙○○〕之款項，約由伊〔丙○○〕向甲○○追討，甲○○業已清償貳拾萬元〔參見本院九十二年七月二日訊問筆錄〕；後
    改稱：賴明亮確委託伊〔丙○○〕向甲○○求償陸拾萬元〔參見本院九十二年八
    月十五日審判筆錄〕。〔二〕伊〔丙○○〕未夥同事實欄所示不詳姓名之男子貳
    人，於右開時、地毆打甲○○成傷。亦未搶甲○○之皮包，伊〔丙○○〕到場時
    ，甲○○正在與人打架，伊〔丙○○〕未為事實欄所示犯行〔參見本院九十二年
    七月二日訊問筆錄〕；甲○○被毆打時，伊〔丙○○〕在附近，案發當日，伊〔
    丙○○〕意在向甲○○要債，伊〔丙○○〕未拿走甲○○之皮包，亦不知何人取
    走甲○○之皮包〔參見本院九十二年八月十五日審判錄〕，伊〔丙○○〕未犯罪
    〔參見本院九十二年八月二十二日審判筆錄〕等。查：
    一、告訴人係指訴：「我於九十一年七月八日凌晨一時五十分許返家，將車子停
        至三重市○○街三一五巷七０號對面停車場，停好車後，就有三名男子將我
        攔住，就問我『秀玲姐你也得罪他』，『兩名』男子就『摀住我的嘴』，『
        不讓我出聲』，把我按在地上用腳踢我的頭及身體多處，讓我無力反抗，就
        搶走我的皮包及身上的鑰匙，... 」、「我皮包內有現金壹仟壹佰元、身分
        證、汽機車駕照、健保卡等。」〔參見偵卷第六頁背面〕。據此指訴意旨，
        右開男子等人係以「被告『得罪秀玲姐』」為因，乃生右開爭執，斯與告訴
        人原積欠賴明亮之債務，並無關聯。據告訴人指訴情節，不能生被告涉右開
        強制罪嫌之確信。
    二、證人賴明亮於警訊暨偵訊時供述意旨，係「八十九年『二月』時〔偵訊時改
        稱八十九年『五』月〕，有委託丙○○〔向甲○○追討債務〕，過了委託期
        六個月後，就沒有再委託丙○○向甲○○催討債務，所以這次丙○○向甲○○催討債務，不是我委託的，也不關我的事，整件事件我也不知道。」〔參
        見偵卷第十頁正面〕，參酌告訴代理人楊律師於九十二年八月十五日具狀檢
        附本院三重簡易庭九十二年度重簡字第四八七號民事簡易判決〔附本院卷〕
        記載「原告賴明亮主張渠執有被告甲○○簽發之票號依序為ＷＧ00000
        000、ＷＧ00000000號，票載發票日及到期日均為民國八十八年
        二月二十三日，票面金額皆為新台幣〔下同〕貳拾萬元之本票貳紙，... 」
        ，其中票號「ＷＧ00000000號」本票與本案偵卷第十七頁附本票影
        本同，顯係同筆『債務』。深索之，苟被告於案發之際，確乃受賴明亮之託
        向告訴人催討右開債務，何以賴明亮仍執右開本票訴求告訴人給付？凡此情
        節，應以證人賴明亮所述「過了委託期六個月後，就沒有再委託丙○○向甲○○催討債務」等情可信。被告或辯稱：賴明亮將渠〔賴明亮〕對甲○○之
        債權轉讓與伊〔丙○○〕，或辯稱賴明亮〔於案發之際〕確委託伊〔丙○○
        〕向甲○○求償陸拾萬元云云，較諸前述，固非可信。但，執證人賴明亮證
        述情節，與告訴人指訴情節較之，並非相符，未便遽認本案待證事實『經證
        人賴明亮證述屬實』〔參見起訴書證據並所犯法條欄一〕。
    三、告訴人於本院審理時，聲請傳喚其妹妹即證人乙○○為證，經告訴代理人楊
        律師當庭詰問，結證稱：「〔九十一年七月八日二時許〕我聽到樓下喊說幫
        我報警，有車過去就有人喊幫他報警，我聽到聲音很熟悉，就去看，我看到
        我哥哥〔指告訴人甲○○〕旁邊有人拿棍子，他們就將我哥哥抓起來，拖著
        走。項鍊被拿走，甲○○就喊救命。」、「貳人拖著他〔甲○○〕，沒有看
        到打的情形。」、「我看到是項鍊〔遭搶〕」〔參見本院九十二年八月十五
        日審判筆錄〕。執證人乙○○證述上情，與告訴人之告訴意旨較之：〔一〕
        告訴人訴稱「『兩名』男子就『摀住我的嘴』，『不讓我出聲』」；證人林
        珊琦卻證述多次聽聞『有人喊幫他報警』、『甲○○就喊救命』。〔二〕告
        訴人訴稱「把我『按在地上』用腳踢我的頭及身體多處。」；證人乙○○卻
        證述「他們就將我哥哥〔甲○○〕抓起來，『拖著走』」。〔三〕告訴人訴
        稱「〔他們〕搶走我的皮包及身上的鑰匙，... 」、「我皮包內有現金壹仟
        壹佰元、身分證、汽機車駕照、健保卡等。」；證人乙○○卻證述：「我看
        到是項鍊〔遭搶〕」。就被害過程暨被害之財物，告訴人指訴情節，與其妹
        即證人乙○○證述情節迥異。據證人乙○○證述情節，不能認告訴人之指訴
        與事實相符。
    四、就告訴人指訴其於案發之際受傷壹節，承辦員警曾詢以「是否有醫院診斷證
        書？」，告訴人答稱「沒有。當時沒有至醫院就醫。」〔參見偵卷第八頁正
        面〕，亦難單憑告訴人片面指訴遽認告訴人於案發之際果受有何項傷害，尤
        無從單憑告訴人片面指訴即認何人於案發之際對告訴施強暴。
    五、綜合起訴書引據告訴人甲○○之指訴、證人賴明亮之證述，暨告訴人聲明之
        證人乙○○證述情節，不能生被告涉強制犯嫌之確信，當屬不能證明被告犯
        罪，爰依法為無罪之諭知。
據上論斷，應依刑事訴訟法第三百零一條第一項，判決如主文。
本案經檢察官陳炎辰到庭執行職務。
中      華      民      國      九十二      年      八      月  二十九  日
                                  臺灣板橋地方法院刑事第五庭
                                          法  官  陳  福  來
右正本證明與原本無異。
如不服本判決，應於判決送達後十日內，向本院提出上訴狀。
                                          書記官  林  兆  嘉
中      華      民      國      九十二      年      九      月    五    日


司法院資訊處製作；財團法人民間司法改革基金會備份。
